【裁判字號】    98,事聲,27
【裁判日期】    990316
【裁判案由】    聲明異議
【裁判全文】
臺灣苗栗地方法院民事裁定              98年度事聲字第27號
聲明異議人即
債  權  人  慶豐商業銀行股份有限公司
法定代理人  甲○○
代  理  人  乙○○
相對人  即
債  務  人  丙○○
                        號
上列聲明異議人即債權人對於本院司法事務官於民國98年11月30
日所為98年度執消債更字第33號認可更生方案裁定聲明異議，本
院裁定如下：
    主  文
異議駁回。
程序費用由聲明異議人負擔。
    理  由
一、本件異議意旨略以：本件更生方案相對人清償債務成數僅52
    .27 ％，已有過低，且銀行公會就協商毀諾案件提出個別一
    致性協商方案，可依債務人經濟狀況重新擬訂分期還款計畫
    ，亦得為個別一致性二階段協商還款計畫，以減輕債務人負
    擔。又消費者債務清理條例（下稱消債條例）第64條之規定
    ，倘法院認更生方案公允，得不經債權人會議通過，逕行認
    可更生方案，倘已召開債權人會議，自無由再由法院於債權
    人會議否決後逕行認可更生方案之理，然本院曾發函請全體
    債權人以書面陳述意見，經多數債權人表示不同意更生方案
    ，而未可決更生方案，原裁定仍逕行認可更生方案，顯與法
    理不符，為此爰依法聲明異議等語。並聲明：原裁定廢棄。
二、按債務人有薪資、執行業務所得或其他固定收入，法院認更
    生方案之條件公允者，得不經債權人會議可決，逕依債務人
    之聲請或依職權以裁定認可更生方案，消債條例第64條第1
    項定有明文。次按消債條例之制定，係為使負債務之消費者
    得依消債條例所定程式清理其債務，保障債權人之公平受償
    ，以謀求消費者經濟生活之更生，故除有消債條例第63 條
    第1 項、第64條第2 項所定之情形外，法院得斟酌裁量認可
    更生方案。又法院逕行裁定認可更生方案前，應將更生方案
    之內容及債務人之財產及收入狀況報告書通知債權人，並使
    債權人有陳述意見之機會，惟債權人所為之陳述，僅供法院
    判斷是否逕行裁定認可更生方案之參考，並無拘束法院之效
    力，聲明異議人主張法院於債權人為否決更生方案之意見陳
    述後，即不得逕以裁定認可更生方案云云，容有誤會。
三、本件相對人聲請更生，前經本院以民國97年度消債更字第16
    8 號裁定開始更生程式，相對人並提出自更生方案裁定確定
    之翌日起8 年，分96期，按月分期攤還新臺幣（下同）16,
    500 元，總清償金額為1,584,000 元，清償成數為52.27 ％
    之更生方案，經本院司法事務官以係爭更生方案係屬允當可
    行，予以認可。經查，相對人目前任職於超豐電子股份有限
    公司，每月平均薪資約37,274元，有該公司98年10月26日豐
    行字第98年度第50號函在卷可稽（執消債更卷第163 至164
    頁），則相對人確有固定薪資所得，足堪認定。查行政院主
    計處公告之98年度臺灣省平均每人每月最低生活費用為9,82
    9 元；又相對人有未成年子女4 人需扶養，每月應負擔之扶
    養費依97年財政部公告之扶養親屬免稅額為77,000元，每月
    平均約6,417 元（77,000元／12＝6,417 元），相對人就其
    子女應負擔之扶養費用為12,834元（與配偶共同負擔，計算
    式：6, 417元4 1/2 ＝6,417 元），是相對人為維持其
    與受其扶養者之基本生活，每月需支出22,663元，惟相對人
    每月收入37,274元，於依更生方案清償16,500元後，每月僅
    餘20,7 74 元，相對人仍願撙節支出以清償債務，顯具高度
    債務清理誠意，可見債務人於負擔自己之生活費用及扶養未
    成年子女外，其餘收入已全用於還款，足認相對人已竭盡所
    能攤還負債。從而，司法事務官斟酌債務人所提更生方案，
    每月1 期，每期清償16,500元，為期8 年之清償總金額達1,
    584,000 元，認其條件核屬公允、適當、可行，並無不妥。
    又債務人業經本院裁定准予更生程序在案，即應依消債條例
    所定之更生程序處理其債務，異議人復主張債務人得依個別
    一致性協商方案清償債務等語，於法無據，況此係法院為裁
    定開始更生或駁回更生聲請時所應斟酌之事項，非本件異議
    所應審究者，亦非屬消債條例第63條或第64條第2 項所定不
    應認可之事由，是其主張顯無理由。
四、綜上所述，司法事務官斟酌相對人所提更生方案為公允、適
    當、可行，且查無相對人有消債條例第63條或第64條第2 項
    所定不應認可之消極事由存在，逕依同條例第64條第1 項裁
    定認可係爭更生方案，經核於法並無不合。聲明人猶執前詞
    指摘原裁定不當，係無理由，應予駁回。
五、依消費者債務清理條例第15條、民事訴訟法第240 條之4 第
    3 項後段，裁定如主文。
中    華    民    國    99    年    3     月    16    日
                  民事庭法  官  王炳人
上為正本係照原本作成。
如不服本裁定，應於裁定送達後10日內，以書狀向本院提出抗告
，並繳納抗告費新臺幣1,000元
                        書記官  李曉君
中    華    民    國    99    年    3     月    16    日


司法院資訊處製作；財團法人民間司法改革基金會備份。
